【裁判字號】    95,交抗,27
【裁判日期】    950629
【裁判案由】    違反道路交通管理處罰條例聲明異議
【裁判全文】
臺灣高等法院花蓮分院交通事件裁定    95年度交抗字第27號
抗  告  人  交通部公路總局臺北區監理所花蓮監理站
代  表  人  呂秋煌
異  議  人
即受處分人  甲○○
上列抗告人因受處分人違反道路交通管理處罰條例案件，不服臺
灣花蓮地方法院中華民國95年4月26日95年度交聲字第45號裁定
，提起抗告，本院裁定如下：
    主  文
抗告駁回。
    理  由
一、抗告意旨略以：本案受處分人違規事實既已成立，縱使異議
    人於收受裁決書後繳清停車費，惟為加強道路交通管理，維
    護交通秩序，確保交通安全，本案仍應依章裁罰。行政程序
    法第6條規定「行政行為，非有正當理由，不得差別待遇」
    。為維護法律之安定、公平性，增進人民對行政之信賴，仍
    應依道路交通管理處罰條例第56條第1項規定處罰云云。
二、按「處理違反道路交通管理事件，有關文書送達之程序，依
    行政程序法之規定」；又「對於當事人之送達有下列情形之
    一者，行政機關得依申請准為公示送達：一應為送達之處所
    不明者。二於有治外法權人之住居所或事務所為送達而無效
    者。三於外國或境外為送達不能依第86條之規定辦理或預知
    雖依該規定辦理而無效者。有前項所列各款之情形而無人為
    公示送達之申請者，行政機關為避免行政程序遲延，認為有
    必要時，得依職權命為公示送達。當事人變更其送達之處所
    而不向行政機關陳明，致有第1項情形者，行政機關得依職
    權命為公示送達」。違反道路交通管理事件統一裁罰基準及
    處理細則第5條及行政程序法第78條分別定有明文。另按所
    謂應受送達之處所不明者，係指已用相當之方法探查，仍不
    知其應為送達之處所者而言，其「不明」之事實，應由聲請
    公示送達之人負舉證之責任，而由法院依具體事實判斷之。
    又行政程序法第78條第3項雖規定：當事人變更其送達之處
    所而不向行政機關陳明，致有第1項之情形者，行政機關得
    依職權命為公示送達，然該條規定之公示送達要件有三：
    （一）當事人有變更其送達處所之情形（二）當事人未向行
    政機關陳明（三）因而致生同條第1項第1款「應為送達之處
    所不明」者。須三者皆具始得為之。易言之，當事人雖未陳
    明送達處所變更，然未致應為送達之處所不明（如可透過戶
    籍查詢得知新址者），行政機關仍不得據此規定命為公示送
    達。可知原舉發機關於向異議人登記之車籍地址為送達遭退
    回後，應另行查詢異議人之正確住所地，如另有可供送達之
    住所地，原舉發機關即不得據以住居所不明而逕為公示送達
    。
三、查花蓮縣政府警察局就本件舉發違反道路交通管理事件通知
    書，係送達至異議人之上開登記車籍地，此有送達信封封面
    、送達證書、車號查詢汽車車籍資料等在卷可參。然異議人
    早於民國 (下同)92 年11月11日已將戶籍地址遷至花蓮縣吉
    安鄉○○街91號，此有異議人全戶戶籍資料查詢結果附卷足
    稽。舉發單位於送達異議人車籍地，遭郵務機關以遷移不明
    為由退回後，並未查詢異議人戶籍地址並送達，逕於94年12
    月6日為公示送達，揆諸前開說明，難謂已生合法送達之效
    力，原處分機關未予詳查，以異議人未遵期到案聽候裁決或
    繳納最低額罰鍰，逕予罰鍰，即有未洽。又查本件異議人對
    於其有停車費未繳納之事實，並不爭執，然其業於95年1月
    13 日13時許持停車繳費收據繳款，有停車繳費資料1份附卷
    可查，原處分機關自不得再行處罰異議人。原裁定因而撤銷
    原處分，並諭知甲○○不罰，認事用法，洵無違誤。再平等
    權之適用乃要求執法者應依法律規定，公平的執法，並防止
    違法的執法行為。故不法的平等，即不能援引「法適用之平
    等」原則。本件舉發通知單既未依規定寄送至受處分人之住
    所，抗告人以原裁定違反平等原則為由，請求撤銷改判，並
    無可採，應予駁回。
據上論斷，應依道路交通案件處理辦法第26條，刑事訴訟法第41
2條，裁定如主文。
中    華    民    國    95    年    6     月    29    日
                  刑事庭審判長法  官    謝 志 揚
                              法  官    湯 文 章
                              法  官    林 慶 煙
以上正本證明與原本無異。
本件不得再抗告。
                              書記官    林 明 智
中    華    民    國    95    年    6     月    29    日


司法院資訊處製作；財團法人民間司法改革基金會備份。
